【裁判字號】    92,上訴,120
【裁判日期】    920723
【裁判案由】    行使偽造文書等
【裁判全文】
臺灣高等法院花蓮分院刑事判決                    九十二年度上訴字第一二號
    上訴人即被告  甲○○
右上訴人即被告因行使偽造文書等案件，不服臺灣花蓮方法院九十一年度訴字第二二
號中華民國九十二年四月十五日第一審判決（起訴案號：臺灣花蓮地方法院檢察署九
十年度偵字第二二０六號），提起上訴，本院判決如左：
    主  文
原判決撤銷。
甲○○行使偽造私文書，足以生損害於公眾及他人，累犯，處有期徒刑壹年貳月。
甲○○於楊添順之受刑人指紋表上按捺之指紋拾枚及在物品保管分戶卡、出所結算清
單上按捺之指紋各壹枚，均沒收。
    事  實
一、甲○○曾犯過失傷害、賭博、詐欺、偽造文書、妨害公務罪及違反麻醉藥品管理
    條例等案件，所犯妨害公務罪及違反麻醉藥品管理條例案件，經法院判處有期徒
    刑十月及四月，應執行有期徒刑一年確定，於民國（下同）八十七年八月十九日
    執行完畢。其又因違反毒品危害防制條例案件，經法院判處有期徒刑六月確定，
    於九十年七月十五日發監執行，依法拘禁於臺灣花蓮看守所即花蓮監獄花蓮分監
    一三０號舍房，受刑人編號為二五七。詎甲○○仍不知悛悔，其於知悉同房受刑
    人編號二０四之楊添順，即將於同年七月二十一日服刑期滿出監時，竟起意脫逃
    ，事先記住不知情之楊添順編號、出生年月日及地址等資料，嗣於七月二十一日
    上午七時四十分許，該所管理員馮代興至一三０號舍房前點呼二０四號受刑人楊
    添順時，甲○○即冒名起身應答，馮代興告以要辦理出監手續而詢問案由及出生
    年月日時，甲○○所回答者皆與楊添順之資料相符，致馮代興誤以為甲○○即楊
    添順，將之帶至中央台，交由名籍股之涂以智辦理出監手續。涂以智詢以編號、
    姓名、出生年月日及地址時，甲○○亦隨口說出楊添順及其年籍資料，致涂以智
    亦誤以為甲○○即楊添順，而對甲○○辦理出監之手續。甲○○於涂以智提出楊
    添順之受刑人指紋表、物品保管分戶卡及出所結算清單，要甲○○按捺指紋時，
    甲○○為達脫逃之目的，復基於偽造署押之犯意，接續在楊添順之受刑人指紋表
    上，按捺雙手各手指之指紋十枚，又在楊添順之物品保管分戶卡及出所結算清單
    上，各按捺指紋一枚，以示領回該所為其保管之物品及已結清保管金、勞作金，
    隨即將受刑人指紋表及偽造之物品保管分戶卡、出所結算清單交還涂以智而行使
    之，足以生損害於楊添順及該所對人犯管理之正確性。因時值假日，該所釋放受
    刑人之作業，係由前一班管理員核對受刑人年籍及按捺指紋後，再交由下一班管
    理員予以釋放，馮代興乃先將甲○○先帶回一三０號舍房，等候釋放。同日上午
    八時三十分許，該所管理員黃狀文至一三０號舍房點呼二０四號楊添順出監時，
    因楊添順及時應聲，並跟隨黃狀文至中央台，而被管理員廖智忠發覺楊添順與之
    前到中央台按捺指紋之人非同一人，始查悉上情，甲○○亦因而無法得逞。
二、案經臺灣花蓮看守所移送臺灣花蓮地方法院檢察署檢察官偵查起訴。
    理  由
一、右揭事實，業據上訴人即被告於本院審理時供承不諱，核與證人馮代興、涂以智
    、黃狀文、廖智忠、楊添順分別於偵查及原審審理時證稱之情節，均相符合（偵
    查卷第四五至五二頁、原審卷第一０四至一０六、一二七、二一五至二一八頁）
    。復有台灣花蓮地方法院檢察署檢察官執行指揮書及楊添順之受刑人指紋表、物
    品保管分戶卡、出所結算清單上各一紙附卷可佐。被告利用同房受刑人楊添順服
    刑期滿出監之機會，假冒楊添順應答及按捺指紋於楊添順之受刑人指紋表、物品
    保管分戶卡、出所結算清單，而辦理出監手續，其有脫逃之故意，已極顯然。且
    其在楊添順之受刑人指紋表、物品保管分戶卡、出所結算清單上按捺指紋，而偽
    造楊添順之署押，自足以生損害於楊添順及台灣花蓮看守所對人犯管理之正確性
    。本件事證明確，被告犯行，足以認定。
二、核被告所為，係犯刑法第一百六十一條第四項、第一項之脫逃未遂罪及第二百十
    六條、第二百十條之行使偽造私文書罪。公訴人就被告脫逃未遂部分，認係犯刑
    法第一百六十一條第二項、第一項之罪，尚有未洽，起訴法條應予變更。被告同
    時同地接續在楊添順之受刑人指紋表、物品保管分戶卡及出所結算清單上，按捺
    指紋十二枚，偽造楊添順之署押，及接續二次偽造私文書，均為接續犯。其偽造
    署押之行為為偽造私文書之部分行為，又偽造私文書之低度行為已為行使之高度
    行為所吸收，均不另論罪。又被告已著手於脫逃行為之實施而不遂，為未遂犯，
    依刑法第二十六條前段之規定減輕其刑。再被告所犯前開二罪間，有方法結果之
    牽連關係，為牽連犯，應從一重之行使偽造私文書罪處斷。又被告曾犯妨害公務
    罪及違反麻醉藥品管理條例案件，經法院判處有期徒刑十月及四月，應執行有期
    徒刑一年確定，於八十七年八月十九日執行完畢，有台灣高等法院被告全國前案
    紀錄表乙份在卷可按，其於五年內再犯本件有期徒刑以上之罪，為累犯，依法加
    重其刑。原審對被告論罪科刑，固非無見。惟被告偽造楊添順之署押合計僅有十
    二枚，原審認定十三枚，與卷證不符。又原審未就被告在楊添順之受刑人指紋表
    上按捺指紋部分，與在物品保管分戶卡、出所結算清單上按捺指紋部分，論以接
    續犯，而另行論罪，並就被告在物品保管分戶卡及出所結算清單上按捺指紋部分
    論以連續犯，亦有不合。被告上訴指摘原判決不當，雖無理由，惟原判決既有可
    議，即應撤銷改判。爰審酌被告曾犯過失傷害、賭博、詐欺、偽造文書、妨害公
    務及違反麻醉藥品管理條例等罪，有台灣高等法院被告全國前案紀錄表可稽，素
    行不佳，及其犯罪之動機、目的、手段、所生危害程度暨犯罪後態度等一切情狀
    ，量處如主文第二項所示之刑。又被告於前開受刑人指紋表上按捺之指紋十枚及
    在物品保管分戶卡、出所結算清單上按捺之指紋各一枚，均屬偽造之署押，應依
    刑法第二百十九條之規定沒收之。
據上論斷，應依刑事訴訟法第三百六十九條第一項前段、第三百六十四條、第二百九
十九條第一項前段、第三百條，刑法第一百六十一條第四項、第一項、第二百十六條
、第二百十條、第二十六條前段、第五十五條、第四十七條、第二百十九條之規定，
判決如主文。
本案經檢察官翟光軍到庭執行職務。
中      華      民      國      九十二      年    七    月    二十三    日
                                  審判長法官  吳  鴻  章
                                        法官  張  健  河
                                        法官  林  慶  煙
右為正本證明與原本無異。
如不服本判決，應於判決送達後十日內向本院提出上訴狀。其未述理由者，並應於
提出上訴狀後十日內向本院補提理由狀(須附繕本)。
                                      書記官  陳  萬  山
中      華      民      國      九十二      年    七    月    二十三    日
附錄    本判決論罪科刑法條：
中華民國刑法第一百六十一條
 (脫逃罪)
依法逮捕、拘禁之人脫逃者，處一年以下有期徒刑。
損壞拘禁處所械具或以強暴脅迫犯前項之罪者，處五年以下有期徒刑。
聚眾以強暴脅迫犯第一項之罪者，在場助勢之人，處三年以上十年以下有
期徒刑。
首謀及下手實施強暴脅迫者， 處五年以上有期徒刑。
前三項之未遂犯，罰之。
中華民國刑法第二百一十六條
 (行使偽造變造或登載不實之文書罪)
行使第二百十條至第二百十五條之文書者，依偽造、變造文書或登載不實
事項或使登載不實事項之規定處斷。
中華民國刑法第二百一十條
 (偽造變造私文書罪)
偽造、變造私文書，足以生損害於公眾或他人者，處五年以下有期徒刑。


司法院資訊處製作；財團法人民間司法改革基金會備份。
